【裁判字號】    95,訴,1489
【裁判日期】    951124
【裁判案由】    違反槍砲彈藥刀械管制條例
【裁判全文】
臺灣臺北地方法院刑事判決              95年度訴字第1489號
公  訴  人  臺灣臺北地方法院檢察署檢察官
被      告  甲○○
選任辯護人  許博森律師
上列被告因違反槍砲彈藥刀械管制條例案件，經檢察官提起公訴
（九十五年度偵字第一三四○○號），本院判決如下：
    主    文
甲○○未經許可，販賣可發射子彈具有殺傷力之改造手槍，處有
期徒刑伍年貳月，併科罰金新臺幣壹拾萬元，罰金如易服勞役，
以新臺幣壹仟元折算壹日。扣案之仿ＦＮ廠一九一○型半自動手
槍製造之改造手槍壹支（含彈匣壹個，槍枝管制編號為0000
000000號）及土造子彈壹顆均沒收。
    犯罪事實
一、甲○○明知可發射子彈具有殺傷力之改造手槍及土造子彈均
    屬違禁物，非經主管機關許可，均不得持有、販賣，因缺錢
    花用，竟意圖營利，基於販賣可發射子彈具有殺傷力之改造
    手槍及土造子彈之犯意，未經許可，於民國九十五年五月初
    某日，在臺北縣三重市○○街附近某處，以新臺幣（下同）
    二萬元之代價，先向陳居弘（檢察官偵查中）購買可發射子
    彈具有殺傷力之由仿ＦＮ廠一九一○型半自動手槍製造之槍
    枝，換裝土造金屬槍管改造而成之改造手槍一支（含彈匣一
    個，槍枝管制編號為0000000000號）及具有殺傷
    力之由土造金屬彈殼加裝直徑約八點零ＭＭ金屬彈頭而成之
    土造子彈二顆後，旋自同年月四日起至六月一日止，在其位
    在臺北縣蘆洲市○○街二八九號住處內，先後以家中電腦設
    備，利用不知情之父親周盈烈所申辦中華電信股份有限公司
    ＡＤＳＬ寬頻服務連結上網，再以其本人名義向雅虎國際資
    訊股份有限公司所註冊申請之 wowo0621@yahoo.com.tw電子
    郵件帳號，以「襪三少*~極道戰尊會」為暱稱，登入雅虎奇
    摩網站即時通系統，與同時以「 bei_n」為暱稱登入雅虎奇
    摩網站即時通系統，執行網路巡邏勤務之臺北市政府警察局
    刑事警察大隊資訊室調查員鄭國隆（起訴書誤載為不特定網
    友）對話，主動表示欲以六萬元之代價，販賣上開改造槍枝
    及土造子彈予鄭國隆，嗣經鄭國隆假意承諾並與甲○○談妥
    交易時間、地點及金額等交易條件後，甲○○依約於同年六
    月七日晚上六時許，在臺北市○○區○○路五六號建國中學
    校門口前出現，欲與鄭國隆進行交易時，為警當場查獲，並
    在上開車牌號碼二○七三—ＥＵ號自用小客車內之牛皮紙袋
    內扣得前開具有殺傷力之改造手槍一支（含彈匣一個）及具
    有殺傷力之土造子彈二顆（其中子彈一顆，業於鑑定時經試
    射擊發，具有殺傷力，僅餘子彈一顆），在上開自用小客車
    駕駛座旁之扶手箱內扣得彈殼二顆。
二、案經臺北市政府警察局移送臺灣臺北地方法院檢察署檢察官
    偵查起訴。
    理    由
壹、證據能力部分：
  一、按被告以外之人於審判外之言詞或書面陳述，除法律有規
      定者外，不得作為證據；又被告以外之人於偵查中向檢察
      官所為之陳述，除顯有不可信之情況者外，得為證據，刑
      事訴訟法第一百五十九條第一項、第一百五十九條之一第
      二項分別定有明文。
  二、經查，證人鄭國隆於九十五年九月六日偵查中以證人身分
      具結向檢察官所為之證述，並無任何顯不可信之情況，依
      刑事訴訟法第一百五十九條之一第二項規定，得為證據。
貳、實體部分：
  一、前揭犯罪事實，業據被告甲○○於警詢、偵查及本院審理
      時坦承不諱，復經證人鄭國隆於偵查中到庭結證屬實，並
      有臺北市政府警察局刑事警察大隊偵辦甲○○販賣改造槍
      械案網路即時通對話紀錄二份、現場採證照片四幀、電子
      郵件帳號 wowo0621@yahoo.com.tw申請註冊資料查詢結果
      一份及個人基本資料查詢結果一份在卷可憑，並有改造手
      槍一支及土造子彈二顆扣案可佐，而上開扣案之改造手槍
      一枝及土造子彈二顆，經內政部警政署刑事警察局以「性
      能檢驗法」及「試射法」鑑驗結果，送鑑手槍一支（槍枝
      管制編號為0000000000號），認係由仿ＦＮ廠
      一九一○型半自動手槍製造之槍枝，換裝土造金屬槍管改
      造而成之改造手槍，機械性能良好，可擊發適用子彈，認
      具殺傷力；送鑑子彈二顆，認均係由土造金屬彈殼加裝直
      徑約八點零ＭＭ金屬彈頭而成之土造子彈，經取樣一顆試
      射結果，可擊發，認具殺傷力，此有該局九十五年七月三
      十一日刑鑑字第○九五○○八三六○四號槍彈鑑定書一份
      在卷足憑，足認被告之自白與事實相符，應堪採信，本件
      事證明確，被告犯行堪以認定，應予依法論科。
  二、查被告行為後，刑法部分條文於九十四年二月二日經總統
      公布修正，並自九十五年七月一日起施行，其中與本案有
      關之第二條、第三十三條、第四十二條及第五十五條規定
      均已修正；又刑法施行法增訂第一條之一，亦於九十五年
      六月十四日經總統公布，並自同年七月一日起施行。按行
      為後法律有變更者，適用行為時之法律，但行為後之法律
      有利於行為人者，適用最有利於行為人之法律，現行刑法
      第二條第一項定有明文。此條規定係規範行為後法律變更
      所生新舊法律比較適用之準據法，是刑法第二條本身雖經
      修正，但刑法第二條既屬適用法律之準據法，本身尚無比
      較新舊法之問題，於新法施行後，應一律適用裁判時之現
      行刑法第二條之規定，為「從舊從輕」之比較，合先敘明
      。次按本次刑法修正之比較新舊法，應就罪刑有關之共犯
      、未遂犯、想像競合犯、牽連犯、連續犯、結合犯，以及
      累犯加重、自首減輕暨其他法定加減原因（如身分加減）
      與加減例等一切情形，綜其全部罪刑之結果而為比較，最
      高法院九十五年五月二十三日九十五年度第八次刑庭會議
      著有決議可資參照。經查：
  （一）槍砲彈藥刀械管制條例第八條第一項之罪，法定刑為無
        期徒刑或五年以上有期徒刑，併科新臺幣一千萬元以下
        罰金，依修正之刑法第三十三條第五款規定：「主刑之
        種類如下：‥‥‥五、罰金：新臺幣一千元以上，以百
        元計算之」等規定，則於刑法修正後，槍砲彈藥刀械管
        制條例第八條第一項之罪所得併科之罰金刑最高額為新
        臺幣一千萬元，最低為新臺幣一千元，然依修正前之刑
        法第三十三條第五款規定之罰金最低額銀元一元計算，
        槍砲彈藥刀械管制條例第八條第一項之罪所得併科之罰
        金刑最高額為新臺幣一千萬元，最低額為銀元一元，折
        算為新臺幣後，刑法修正前後，槍砲彈藥刀械管制條例
        第八條第一項之罪所得併科之罰金刑最高額雖同為新臺
        幣一千萬元，然刑法修正前槍砲彈藥刀械管制條例第八
        條第一項之罪所得併科之罰金刑最低額僅為新臺幣三元
        ，遠低於刑法修正後槍砲彈藥刀械管制條例第八條第一
        項之罪所得併科之罰金刑最低額新臺幣一千元，比較修
        正前、後之刑罰法律，自以修正前之法律較有利於被告
        。
  （二）槍砲彈藥刀械管制條例第十二條第一項之罪，法定刑為
        一年以上七年以下有期徒刑，併科新臺幣五百萬元以下
        罰金，依修正之刑法第三十三條第五款之規定，於刑法
        修正後，槍砲彈藥刀械管制條例第十二條第一項之罪所
        得併科之罰金刑最高額為新臺幣五百萬元，最低為新臺
        幣一千元，然依修正前之刑法第三十三條第五款規定之
        罰金最低額銀元一元計算，槍砲彈藥刀械管制條例第十
        二條第一項之罪所得併科之罰金刑最高額為新臺幣五百
        萬元，最低額為銀元一元，折算為新臺幣後，刑法修正
        前後，槍砲彈藥刀械管制條例第十二條第一項之罪所得
        併科之罰金刑最高額雖同為新臺幣五百萬元，然刑法修
        正前槍砲彈藥刀械管制條例第十二條第一項之罪所得併
        科之罰金刑最低額僅為新臺幣三元，遠低於刑法修正後
        槍砲彈藥刀械管制條例第十二條第一項之罪所得併科之
        罰金刑最低額新臺幣一千元，比較修正前、後之刑罰法
        律，自以修正前之法律較有利於被告。
  （三）刑法第五十五條關於牽連犯之規定業經刪除，而關於想
        像競合犯之規定，新法增列但書「不得科以較輕罪名所
        定最輕本刑以下之刑」，係科刑之限制，為法理之明文
        化，非屬法律之變更，自無新舊法比較之問題。
  （四）綜上法律修正前、後之比較，揆諸前揭說明及修正後刑
        法第二條第一項之「從舊從輕」原則，本件以適用修正
        前之相關刑罰法律，對被告較為有利，並應整體適用修
        正前刑法相關規定論處。
  三、查扣案之具有殺傷力之改造手槍一支及土造子彈二顆分別
      屬槍砲彈藥刀械管制條例第四條第一項第一款、第二款所
      稱之槍砲、彈藥，依據同條例第五條規定，均非經主管機
      關許可不得持有、販賣。次按槍砲彈藥刀械管制條例所規
      定之販賣行為，並不以販入之後復行賣出為要件，只須以
      營利為目的，販入或賣出有一於此，犯罪即屬既遂，最高
      法院八十年度臺上字第二四七三號著有判決可資參照。核
      被告未經主管機關許可，販賣可發射子彈具有殺傷力之改
      造手槍之行為，係違反行為時槍砲彈藥刀械管制條例第八
      條第一項之未經許可，販賣可發射子彈具有殺傷力之改造
      手槍罪；而被告未經主管機關許可，販賣土造子彈之行為
      ，則係違反行為時槍砲彈藥刀械管制條例第十二條第一項
      未經許可，販賣子彈罪。被告為販賣手槍及子彈，而持有
      手槍及子彈之低度行為，為販賣之高度行為所吸收，均不
      另論罪。被告以一販賣行為，同時販賣手槍及子彈，觸犯
      構成要件不相同之罪名，為想像競合犯，應從一重之行為
      時槍砲彈藥刀械管制條例第八條第一項之未經許可，販賣
      可發射子彈具有殺傷力之改造手槍罪處斷。爰審酌槍砲屬
      於高度危險之物品，非經主管機關許可不得擅自持有、販
      賣，以維社會大眾安全，被告為貪圖私利，未經許可，販
      賣上開槍枝、子彈，嚴重破壞社會秩序及危害他人生命、
      身體、自由、財產之安全，惟所販賣之改造手槍、子彈，
      為數不多，且犯後坦承犯行，態度良好，已有悔意等一切
      情狀，爰量處如主文所示之刑。按被告行為後，關於易服
      勞役之折算標準，除刑法第四十二條有所修正外，罰金罰
      鍰提高標準條例亦於九十五年五月十七日經總統公布修正
      ，刪除第二條有關易科罰金及易服勞役折算標準之規定，
      並自九十五年七月一日起施行。刑法第四十二條第三項前
      段修正為「易服勞役以新臺幣一千元、二千元或三千元折
      算一日。但勞役期間不得逾六個月」，惟依被告行為時之
      刑罰法律即修正前刑法第四十二條第二項前段：「易服勞
      役以一元以上三元以下折算一日。但勞役期間不得逾六個
      月」及修正前罰金罰鍰提高標準條例第二條關於「依刑法
      第四十一條易科罰金或第四十二條第二項易服勞役者，均
      就其原定數額提高為一百倍折算一日；法律所定罰金數額
      未依本條例提高倍數，或其處罰法條無罰金刑之規定者，
      亦同。」等規定，易服勞役之折算標準最高為銀元三百元
      ，最低為銀元一百元，換算為新臺幣後，最高額為新臺幣
      九百元，最低額為新臺幣三百元，比較修正前、後關於易
      服勞役折算標準之刑罰法律，適用修正後之規定即修正後
      刑法第四十二條第三項前段之規定，對被告較為有利，依
      刑法第二條第一項但書之規定，應適用最有利於被告之新
      法，即修正後刑法第四十二條第三項前段處罰，爰併諭知
      易科罰金之折算標準。辯護人雖辯稱被告係因一時思慮不
      周，貪圖小利，為圖轉賣槍枝之差價，故誤蹈法網，於本
      案查獲之始即坦承犯行，明確交代槍枝來源以供偵辦，犯
      後態度堪稱良好，所犯之罪乃罪重情輕，縱論處最輕本刑
      五年仍屬過重，請依刑法第五十九條減輕其刑度，且被告
      年紀尚輕，請斟酌諭知緩刑云云，惟依本案被告犯行以觀
      ，於客觀上並不足以引起社會一般大眾之同情，亦無情輕
      法重之情形，本件自無刑法第五十九條之適用，且被告所
      犯亦與刑法第七十四條所定緩刑要件不合，辯護人前揭所
      辯自不足採。
  四、末按法院科刑判決所適用之法律，無論係對主刑、從刑或
      之加重，減輕與免除等項，除法律別有規定外，均應本統
      一性或整體性之原則而適用之，不容與主刑所適用之法律
      任意割裂而適用其他法律，最高法院七十年度臺上字第三
      一四九號判決意旨即採此見解。扣案之由仿ＦＮ廠一九一
      ○型半自動手槍製造之改造手槍一支（含彈匣一個，槍枝
      管制編號為0000000000號）及土造子彈一顆（
      土造子彈二顆，扣除於鑑定時經試射擊發一顆子彈，尚餘
      一顆子彈），如前所述，均為非經主管機關許可不得持有
      、販賣之物，均屬違禁物，參酌上述修正前、後新舊法之
      比較及說明，自均應依修正前刑法第三十八條第一項第一
      款之規定宣告沒收。另扣案具有殺傷力之土造子彈一顆（
      業於鑑定時經試射擊發），因內政部警政署刑事警察局於
      鑑驗過程中，已實際試射擊發，失其子彈違禁物之性質，
      與另扣案不具有殺傷力之玩具金屬彈殼二顆，均非違禁物
      ，爰均不另為沒收之諭知，附此敘明。
據上論斷，應依刑事訴訟法第二百九十九條第一項前段，槍砲彈
藥刀械管制條例第八條第一項、第十二條第一項，刑法第二條第
一項前段、但書、第四十二條第三項前段、修正前刑法第十一條
前段、第五十五條、第三十八條第一項第一款，刑法施行法第一
條之一，判決如主文。
本案經檢察官陳清茂到庭執行職務
中    華    民    國  九十五  年   十一   月  二十四  日
              臺灣臺北地方法院刑事第二庭
                  審判長法  官    吳孟良
                        法  官    沈君玲
                        法  官    雷淑雯
以上正本證明與原本無異。
如不服本判決，應於判決送達後十日內向本院提出上訴狀（應抄
附繕本）。
中    華    民    國  九十五  年   十一   月  二十四  日
                        書記官    陳弘文
附錄本案論罪科刑法條全文：
槍砲彈藥刀械管制條例第八條
未經許可，製造、販賣或運輸鋼筆槍、瓦斯槍、麻醉槍、獵槍、
空氣槍或第四條第一項第一款所定其他可發射金屬或子彈具有殺
傷力之各式槍砲者，處無期徒刑或五年以上有期徒刑，併科新臺
幣一千萬元以下罰金。
未經許可，轉讓、出租或出借前項所列槍枝者，處五年以上有期
徒刑，併科新臺幣一千萬元以下罰金。
意圖供自己或他人犯罪之用，而犯前二項之罪者，處無期徒刑或
七年以上有期徒刑，併科新臺幣一千萬元以下罰金。
未經許可，持有、寄藏或意圖販賣而陳列第一項所列槍枝者，處
三年以上十年以下有期徒刑，併科新臺幣七百萬元以下罰金。
第一項至第三項之未遂犯罰之。
未經許可，持有、寄藏或意圖販賣而陳列第一項所列槍枝者，處
三年以上十年以下有期徒刑，併科新臺幣七百萬元以下罰金。
第一項至第三項之未遂犯罰之。
槍砲彈藥刀械管制條例第十二條
未經許可，製造、販賣或運輸子彈者，處一年以上七年以下有期
徒刑，併科新臺幣五百萬元以下罰金。
未經許可，轉讓、出租或出借子彈者，處六月以上五年以下有期
徒刑，併科新臺幣三百萬元以下罰金。
意圖供自己或他人犯罪之用，而犯前二項之罪者，處三年以上十
年以下有期徒刑，併科新臺幣七百萬元以下罰金。
未經許可，持有、寄藏或意圖販賣而陳列子彈者，處五年以下有
期徒刑，併科新臺幣三百萬元以下罰金。
第一項至第三項之未遂犯罰之。


司法院資訊處製作；財團法人民間司法改革基金會備份。
